【裁判字號】    95,上,69
【裁判日期】    951208
【裁判案由】    給付票款
【裁判全文】
臺灣高等法院高雄分院民事裁定            95年度上字第69號
聲  請  人  臺灣金聯資產管理股份有限公司
法定代理人  甲○○
訴訟代理人  林樹根律師
            洪茂根律師
            莊雯琇律師
            乙○○
上列聲請人因合作金庫銀行股份有限公司與相對人倫碩科技股份
有限公司間給付票款事件，聲請人聲請代合作金庫銀行股份有限
公司承當訴訟，本院於民國95年7 月13日裁定准許後，經最高法
院廢棄發回，本院更為裁定如下：
    主  文
准聲請人代合作金庫銀行股份有限公司承當訴訟。
    理  由
一、按「訴訟繫屬中為訴訟標的之法律關係，雖移轉於第三人，
    於訴訟無影響。但第三人如經兩造同意，得聲請代當事人承
    當訴訟。」「前項但書情形，僅他造不同意者，移轉之當事
    人或第三人得聲請法院以裁定許第三人承當訴訟。」民事訴
    訟法第254 條第1 項、第2 項分別定有明文。又「所謂於訴
    訟無影響，係指原告或被告不因為訴訟標的之法律關係移轉
    於第三人，而影響關於為訴訟標的之法律關係之要件而言。
    」最高法院44年台上字第1039號著有判例足資參照；且此所
    謂「移轉」，祇問有移轉事實，不問移轉之原因究係基於法
    律行為抑法律規定，且無論權利移轉或義務移轉或請求標的
    物之占有移轉，均包括在內。最高法院85年度台上字第380
    號判決意旨亦可供參。
二、本件聲請意旨略以：合作金庫銀行股份有限公司（下稱合庫
    銀行）與相對人倫碩科技股份有限公司（下稱倫碩公司）爭
    執之4 紙支票（下稱系爭支票），面額共計新臺幣234 萬元
    ，均係倫碩公司簽發後，經由訴外人康和租賃股份有限公司
    （下稱康和公司）背書持向合庫銀行貼現借款所用，故合庫
    銀行已合法取得系爭支票之權利。嗣合庫銀行於民國94年12
    月15日與聲請人簽訂「不良債權讓與契約書」，將包括合庫
    銀行對康和公司在內之債權及擔保品全數讓與聲請人，債權
    讓與範圍包括康和公司於92年7 月31日為辦理「墊付國內票
    款融資」借款，而轉讓與合庫銀行之系爭支票在內。嗣上開
    債權讓與行為，業已依金融機構合併法第15條第1 項第1 款
    及第18條第3 項之規定，於95年3 月31日登報公告在案，準
    此，聲請人業於95年3 月31日取得合庫銀行對康和公司之債
    權，並完成交割手續。而系爭支票乃表彰合庫銀行對康和公
    司之債權，合庫銀行於將康和公司之債權及擔保品讓與聲請
    人時，已一併將系爭支票及退票理由單受讓由聲請人持有，
    合庫銀行並未持有系爭支票，故聲請人自已取得系爭支票之
    權利，而可代合庫銀行承當本件訴訟。因合庫銀行已同意由
    聲請人承當訴訟，而僅他造即倫碩公司不同意，爰聲請本院
    裁定准許等語。
三、經查，聲請人主張之上開事實，業據提出債權讓與聲明書及
    債權讓與公告各一份為證（本院卷第41頁、第39頁），並當
    庭提出系爭支票及退票理由單7 紙，經本院核對無誤後發還
    聲請人（本院卷第124 頁），並有系爭支票影本及退票理由
    單影本7 紙在卷可資參憑（本院卷第129-136 頁），堪認聲
    請人主張其因受讓合庫銀行對康和公司之債權及擔保品，合
    庫銀行已將系爭支票讓與由聲請人持有，合庫銀行並未持有
    系爭支票等情，可信為真實。倫碩公司雖辯稱：聲請人所提
    出之債權讓與資料係康和公司之債權，並非倫碩公司之債權
    ，且聲請人所受讓者僅係合庫銀行對康和公司之債權及其擔
    保，並不包括系爭支票在內，故聲請人並未取得系爭支票，
    倫碩公司不同意聲請人承當訴訟云云。惟查，本件訴訟既係
    因合庫銀行主張康和公司積欠伊債務，並經合庫銀行提示康
    和公司背書轉讓之系爭支票而不獲兌現，合庫銀行始對系爭
    支票之發票人即倫碩公司起訴，請求給付票款，且合庫銀行
    業已於本件訴訟進行中，將其對康和公司之債權及擔保品合
    法讓與聲請人，而系爭支票乃表彰合庫銀行對康和公司之債
    權，合庫銀行於將康和公司之債權及擔保品讓與聲請人時，
    已一併將系爭支票及退票理由單讓與由聲請人持有，合庫銀
    行並未持有系爭支票等事實，如上所述，則聲請人聲請代合
    庫銀行承當本件請求倫碩公司給付系爭支票票款之訴訟，參
    照上開民事訴訟法第254 條第1 項之規定、最高法院判例及
    判決意旨，自無不合，應予准許。倫碩公司上開所辯，不足
    採信，爰裁定如主文所示。
據上論結，本件聲請為有理由，依民事訴訟法第254 條第2 項，
裁定如主文。
中    華    民    國    95    年    12    月    8     日
                              民事第三庭
                                  審判長法官     張國彬
                                  法      官     吳登輝
                                  法      官     楊富強
以上正本證明與原本無異。
如不服本裁定應於送達後10日內向本院提出抗告狀 (並按他造當
事人之人數附繕本)， 並繳納抗告費新台幣1,000 元。
中    華    民    國    95    年    12    月    8     日
                                  書  記 官      劉博文


司法院資訊處製作；財團法人民間司法改革基金會備份。
